【裁判字號】    95,訴,2409
【裁判日期】    951215
【裁判案由】    退休給與
【裁判全文】
臺北高等行政法院裁定
                                     95年度訴字第02409號
原      告  甲○○
被      告  銓敘部
代  表  人  乙○○（部長）
上列當事人間因退休給與事件，原告不服考試院中華民國95年6
月2 日95考台訴決字第085 號訴願決定，提起行政訴訟，本院裁
定如下︰
    主  文
原告之訴駁回。
訴訟費用由原告負擔。
    理  由
一、按「人民對於中央或地方機關之行政處分，認為違法或不當
    ，致損害其權利或利益者，得依本法提起訴願。但法律另有
    規定者，從其規定。」訴願法第1 條第1 項定有明文，是人
    民認行政機關之行政處分損害其權利或利益而欲請求救濟者
    ，如其他法律另有規定時，即不得依訴願法之規定提起訴願
    。次按民國（下同）85年10月16日公布施行，92年5 月28日
    修正公布之公務人員保障法（以下簡稱保障法）第1 條規定
    ：「為保障公務人員之權益，特制定本法。本法未規定者，
    適用其他有關法律之規定。」同法第4 條規定：「（第1項
    ）公務人員權益之救濟，依本法所定復審、申訴、再申訴之
    程序行之。（第2 項）公務人員提起之復審、再申訴事件（
    以下簡稱保障事件），由公務人員保障暨培訓委員會（以下
    簡稱保訓會）審議決定。‧‧‧」明定公務人員權益保障之
    特別救濟程序及保障事件之審議專屬機關為保訓會。又同法
    第25條第1 項規定：「公務人員對於服務機關或人事主管機
    關‧‧‧所為之行政處分，認為違法或顯然不當，致損害其
    權利或利益者，得依本法提起復審。非現職公務人員基於其
    原公務人員身分之請求權遭受侵害時，亦同。」同法第103
    條規定：「（第2 項）本法修正施行後，對於原依相關法律
    審理中之訴願事件，其以後之程序，應依修正之本法有關復
    審程序規定終結之。（第3 項）本法修正施行後，依本法所
    定程序提起復審者，不得復依其他法律提起訴願或其他類此
    程序。」是以，因公務人員身分所產生而得向機關請求之權
    利，如遭受侵害，自應依保障法所定復審程序請求救濟，當
    事人並無得任意選擇管轄機關之權利。
二、本件原告原任蒙藏委員會參事，其自願退休案前經被告於88
    年12月13日以88台特二字第1826596 號函核定自89 年1月16
    日生效，按其新制施行前後任職年資30年以上（舊制年資）
    及4 年6 個月15天（新制年資），分別核給月退休金90％及
    10％，並依其任職年資30年以上標準，以退休等級之年功俸
    15％為基數內涵，給與61 個 基數之公教人員退休金其他現
    金給與補償金。原告於94 年11 月11日函請被告依68年1 月
    24日修正公布之公務人員退休法第8 條規定，發給85％公教
    人員退休金其他現金給與補償金，案經銓敘部以94年11月25
    日94部退二字第0942534308號書函函復略以：並無強扣退休
    人員退休金85％之情事，原告所指政府積欠退休公務人員85
    ％退休金其他現金給與補償金一節，洵屬誤解等語。原告復
    於同年12月24日向被告申請發給該項補償金，經被告以95年
    1 月9 日部退二字第0952585521號書函函復略以：按68年1
    月24日公布之公務人員退休法第8條 有關其他現金給與之規
    定，業經立法院於81年12月29日審議修正，現今退休金其他
    現金給與補償金之發放，係依上開補償金發給辦法辦理，其
    發給標準乃政府衡估公務人員退休所得與現職公務人員所得
    之衡平性，兼顧國家財政狀況與資源合理分配，訂定合理之
    給與標準，因此，並無原告所稱政府「不執行法律」、「尚
    欠退休人員85％補償金」之情事等語。原告不服，以其退休
    金權益遭受損害，提起訴願，請求發給退休人員85％退休金
    其他現金給與補償金，經保訓會以95年3 月6 日公保字第
    0950001995號函向原告闡明對於原公務人員權益有所爭執，
    依法應循公務人員保障法所定復審程序提起救濟，並請其敘
    明是否誤提訴願，原告於同年月16日以書函表示，將另函被
    告續辦理其訴願案，並未依保障法補正復審書，故本件依訴
    願程序辦理。查本案原告係基於原公務人員身分請求權，對
    退休金其他現金給與補償金有所爭議，核屬保障事件，自應
    依保障法所定復審程序請求救濟，原告既已明知，仍請求依
    訴願程序辦理，訴願決定機關考試院以其程序不合法，而為
    訴願不受理之決定，自無不合。原告復對之提起行政訴訟，
    顯非合法，應予駁回。
三、依行政訴訟法第107 條第1 項第10款、第104 條、民事訴訟
    法第95條、第78條，裁定如主文。
中    華    民    國    95    年    12    月   15     日
                    第七庭審判長法  官  李  得  灶
                                法  官  黃  秋  鴻
                                法  官  林  玫  君
上為正本係照原本作成。
如不服本裁定，應於送達後10日內向本院提出抗告狀（須按他造
人數附繕本）。
中    華    民    國    95    年    12    月   15     日
                                書記官  蔡  逸  萱


司法院資訊處製作；財團法人民間司法改革基金會備份。
